臺灣臺中地方法院民事判決　94年度保險簡上字第16號
上　訴　人　丙○○
被　上訴人　國華人壽保險股份有限公司
法定代理人　甲○○
訴訟代理人　丁○○
複　代理人　乙○○
上列當事人間請求給付保險金事件，上訴人對於中華民國94年6
月30日本院沙鹿簡易庭94年度沙保險簡字第1號第一審判決提起
上訴，本院於民國94年10月7日言詞辯論終結，判決如下：
　　主　　文
上訴駁回。
第二審訴訟費用由上訴人負擔。
　　事　　實
甲、上訴人方面：
　一、聲明：求為判決：
　　(一)原判決廢棄。
　　(二)被上訴人應給付上訴人新台幣（下同）271,874元及自民
      國（下同）93年7月28日起至清償日止，按年息百分之十
　　  計算之利息。
　　(三)第一、二審訴訟費用由被上訴人負擔。
　二、陳述：除與原判決記載相同者，茲引用之外，補稱：
　　(一)上訴人於原審提出之醫療院所診斷證明書所載，上訴人係
  　　因「頭痛、頭暈、嘔吐、左肩挫傷」。「頭頸背多處外傷
　    」。「頭痛、嘔吐、短暫意識喪失現象」。「頭痛、頭暈
      、噁心且左手麻木及無力」。「頭部外傷、腦震盪及疑頸
      椎受傷」。等原因住院治療，均係外來突發狀況所引起之
      意外事故所造成之傷害，不因上訴人誤稱係因車禍所導致
      而改變保險事故發生之既成事實，被上訴人即負有給付保
      險金之義務，要與意外發生之原因無關。
　　(二)上訴人既已就所受意外傷害盡舉證之責，被上訴人抗辯該
  　　意外傷害係被保險人（上訴人）故意所致，被上訴人空言
　　　爭執，未予證明，自應受不利益之判決。
　三、證據：援用第一審所提證據。
乙、被上訴人方面：
　一、聲明：求為判決：駁回上訴。
　二、陳述：除與原判決記載相同者，茲引用之外，補稱：
　　(一)上訴人請求給付保險金，固據其提出保險契約書、診斷證
　　　明書為證，惟經原審法院向各該醫院調取上訴人之病歷記
　　　錄，發現上訴人主張疑雲重重，諸多矛盾，不足認為其所
　　　受傷害，係因車禍之意外所造成，是上訴人未盡舉證責任
　　  。
　　(二)上訴人所主張之車禍受傷情節，經原審法院依病歷資料及
  　　受創位置，斷認為與受有車禍意外傷害之客觀事實不符，
　　　上訴人未就其所主張事實盡其舉證責任，揆諸最高法院17
　　　年上字第917號判例意旨，被上訴人自無須負舉證義務。
　三、證據：援用第一審所提證據。
    理    由
一、本件上訴人起訴主張：其於93年5月1日向被上訴人投保定期
    壽險，保單號碼為CT-003686號。其於93年6月23日因車禍意
    外，致使腦挫傷疑似腦水腫及不適，至台中縣清泉綜合醫院
    急診檢查，經醫師診斷需住院診治，至同年6月28日出院，
    共住院6天，出院後，因腦部不適，暈眩，造成出院不久，
    又陸續至財團法人仁愛醫院急診住院（於93年6月29日住院
    ，至同年7月1日出院，共住院3天）；至台中中山醫學大學
    附設醫院急診住院（於93年7月2日住院，至同年7月12日出
    院，共住院11日）；至彰化秀傳紀念醫院急診住院（於93年
    7 月13日住院，至同年7月22日出院，共住院10日）；至台
    中中山醫學大學附設醫院急診住院（於93年7月23日住院，
    同年7月28日出院，共住院6日）。上訴人共住院36日，每日
    可清領保險補助金額3,500元，另可請領實支實付金額
    83,729 元，健保給付金額62,145元，合計271,874元。上訴
    人於出院後持相關證明文件，於93年7月底向被上訴人請領
    ，不料被上訴人拒絕給付。為此，依保險契約之法律關係，
    求為命被上訴人給付系爭保險金271,874元並加付按年息百
    分之十計算利息之判決。
　　被上訴人則以：上訴人主張渠於93年6月23日因車禍意外致
　  傷及腦部，在清泉綜合醫院住院診治，於同年6月28日出院
    後，復因腦部不適、暈眩，又陸續轉至財團法人仁愛醫院、
    中山醫學大學附設醫院、秀傳紀念醫院住院治療，最後於同
    年7月28日出院，共住院36日。惟其出院、住院日期均首尾
    相接，亳無間斷。依上訴人所提診斷書所載事故原因各異其
    趣：(1)清泉綜合醫院是由於不明車輛撞倒、(2)仁愛醫院是在
    樹林保齡球館廁所滑倒、(3)中山醫學大學附設醫院中港分院
    是由於買東西在路上滑倒、(4)秀傳醫院是由樓梯滑倒、(5)中
    山醫學大學附設醫院大慶院區是由樓梯滑倒。上訴人五次住
    院，均由於不同事故所導致，上訴人對第一次住院車禍僅輕
    描淡寫帶過，對其後四次新事故之發生，竟全無一語述及，
    其中自有不可告人之隱情。上訴人自93年6月23日起至同年7
    月28日止，短短36日間竟遭5次頭部外傷事故，平均每7日即
    發生一次，頻率之高堪稱無與其匹，且每發生一新事故，即
    更換不同醫院，每家醫院均支付放射線醫療費五、六千元不
    等，如此怪異行徑，及就醫方式，顯與常情有違，所述事實
    復語焉不詳，就五次意外事故未能予以證明，難令人相信。
    又上訴人自稱其為「美樂家電訊公司」直銷業務員，無固定
    薪資，且收入不豐，依其身分及財力，竟分別投保七家產壽
    險公司（除被上訴人公司外，另六家為南山、宏泰、保誠、
    中央產物、友聯產物、新光產物）高日額醫療險，綜計上訴
    人所投保之醫療險，於其所虛構之此次事故中可得請求住院
    津貼為20,875元，與一般勞工月薪相去無幾，其他治療費用
    尚未併計在內。上訴人不斷轉換醫院住院，均住特等病房，
    力求奢侈，與常情相悖，顯以新興之醫療保險謀取不當利益
    ，出於道德危險，敗壞社會風氣。上訴人之上訴顯無理由等
    語，資為抗辯。
二、查上訴人於93年5月1日向被上訴人投保定期壽險，保單號碼
    為CT003686號，附加醫療險。上訴人自93年6月23日起至93
    年6月28日止，主訴因車禍導致頭痛、頭暈、嘔吐、左肩挫
    傷，至台中縣清泉綜合醫院住院6日；自93年6月29日起至93
    年7月1日止，自述在浴室摔倒，因感覺頭痛、頭暈、噁心且
    左手麻木及無力，至財團法人仁愛綜合醫院3日；自93年7月
    2日起至93年7月12日止，自述走路時跌倒，因而有頭痛、嘔
    吐現象持續五、六小時之久，至中山醫學大學附設醫院住院
    11日；自93年7月13日起至93年7月22日止，被發現由高處摔
    下，導致頭頸、背多處外傷，至彰化秀傳紀念醫院住院10日
    ；自93年7月23日起至93年7月28日止，自述由二樓跌落，而
    有頭痛、嘔吐及短暫意識喪失現象，至中山醫學大學附設醫
    院住院6日，此有上訴人保險單，住院病歷資料及診斷證明
    書等影本附卷可稽。復為兩造所不爭執。
三、本件兩造之爭點在於上訴人於前揭時、地至各該醫院急診住
    院治療之傷害，是否屬兩造所訂保險契約所約定之「意外傷
    害事故」？上訴人得否請求被上訴人給付保險金？按保險所
    擔當者為危險，在客觀上係「不可預料或不可抗力之事故」
    ，在主觀上為「對災害所懷之恐懼，及因災害而受之損失」
    ，故危險之發生不僅須不確定，非故意，且危險及其發生須
    為適法。而保險契約乃最大之善意契約，首重善意，以避免
    道德危險之發生，凡契約之訂立及保險事故之發生，有違背
    善意之原則者，保險人即得據以拒卻責任或解除契約。
    保險法第131條第1、2項規定，「傷害保險人於被保險人遭
    受意外傷害及其所致殘廢或死亡時，負給付保險金額之責」
    。「前項意外傷害，指非由疾病引起之外來突發事故所致者
    」。復依兩造簽訂之定期壽險附約真心日額醫療保險（甲型
    ）條款第四條約定「被保險人於本附約有效期間內因第二條
    約定之疾病或傷害接受診療時，本公司依本附約約定給付保
    險金」。而第二條約定「本附約所稱『傷害』係指被保險人
    於本附約有效期間內，遭受意外傷害事故，因而蒙受之傷害
    」。「本附約所稱『意外傷害事故』係指非由疾病引起之外
    來突發事故」。是「意外傷害」約定界限為「遭遇外來突發
    之意外事故」，則本件保險事故，應以傷害事故發生之原因
    ，係由於外來之原因（非因被保險人本身已存在可得預料或
    查知之原因），以致發生意外傷害之結果，保險人始負給付
    保險金之責。又所謂「外來突發之意外事故」，係指自身以
    外之事故，且事發突然無法防範者而言。
　　本件上訴人就其主張，固據其提出保險契約書、診斷證明書
    及收據等影本為證，惟該證據僅能證明上訴人曾因傷害而住
    院治療，尚難認定其係遭遇外來，突發之意外事故而致之傷
    害。又依上訴人就診之各該醫院病歷記載，除其中清泉綜合
    醫院住院時主訴為車禍受傷而急診住院治療外，其餘彰化秀
    傳紀念醫院、中山醫學大學附設醫院、財團法人仁愛醫院部
    分，則分別主訴受傷原因，為「走路時跌倒」、「由二樓跌
    落」、「在浴室摔倒」，清泉綜合醫院因上訴人之主訴車禍
    受傷而診斷其為腦挫傷，而腦挫傷須受嚴重之撞擊始足造成
    ，如上訴人被車輛撞倒致腦挫傷，其相關之頭、頸、手、足
    等受創部位，並無擦傷、流血，顯有背於常情。且上訴人於
    94年3月10日原審審理時，供稱：「無證據可提供證明車禍
    發生之事實」。上訴人未盡舉證之責，以證實因車禍而受傷
    害。但其於94年7月19日所提上訴狀，上訴理由第三段翻
    異其詞，陳稱「、、、上訴人所受傷害，均係意外事故所導
    致，不因上訴人『誤稱係因車禍所導致』而改變保險事故發
    生之既成事實，、、、、且上訴人之車禍受傷，乃自己不慎
    跌倒所致，、、、、」。足認上訴人93年6月23日第一次住
    院原因係跌倒受傷住院。而上訴人於94年9月2日本院審理時
    ，供稱：「其住院五次，第一次是因車禍，後四次是車禍的
    後遺症，跌倒受傷」。上訴人第一次非因車禍受傷住院，已
    如前述，自無車禍後遺症之後四次住院原因。是上訴人五次
    住院治療原因均為「跌倒受傷」，此為上訴人自身生理上或
    身體上已存在可得預料或查知之原因，其傷害事故發生之原
    因，並非外來突發，無法防範。且上訴人五次住院治療，日
    日相連－93年6月23日至同年6月28日在清泉綜合醫院住院；
    93年6月29日至同年7月1日在仁愛醫院住院；93年7月2日至
    同年7月12日在中山醫學大學附設醫院住院；93年7月13日至
    同年7月22日在秀傳紀念醫院住院；93年7月23日至同年7月
    28日在中山醫學大學附設醫院住院。各該醫院均認上訴人病
    情已改善，始准其出院，但翌日，上訴人又因跌倒受傷至
    別家醫院住院治療，均進行各項檢查流程，浪費醫療資源。
    其住院日期相連，顯係刻意規劃安排。於本院審理時，其自
    行到院應訊，言語舉止，均很正常，難免令人有上訴人自93
    年6月23日起至93年7月28日止至五家醫院住院治療之傷害原
    因是否為其自導自演故意造成之暇想。
    綜上所述，本件上訴人五次住院原因均係「跌倒受傷」，自
    難認係外來突發之意外事故致身體受傷害。且上訴人於93年
    7月28日出院後，逾10日，遲到93年8月10日始檢具文件向被
    上訴人申請給付保險金，亦有違兩造所訂保險契約。是上訴
    人尚不得請求被上訴人給付保險金。
四、是本件上訴人主張其因「意料之外」而受傷住院，被上訴人
    應給付保險金為不足採，被上訴人抗辯上訴人非外來突發意
    外事故造成傷害而住院，不負給付保險金義務，尚屬可信。
    從而，上訴人主張本於保險契約請求被上訴人給付系爭保險
    金271,874元及其遲延利息，為無理由，不應准許。原審為
    上訴人敗訴之判決，及駁回其假執行之聲請，並無不合。上
    訴意旨指摘原判決不當，求予廢棄改判，為無理由，應予駁
    回。
五、據上論結，本件上訴為無理由，依民事訴訟法第436條之1第
    3項、第449條第1項、第78條判決如主文。
中　　華　　民　　國　　94　　年　　10　　月　　28 　 日
                民事第四庭審判長法  官　洪碧雀
                                法　官　張恩賜
                　　　　　　　　法　官　周靜秀
正本係照原本作成。
不得上訴。
中　　華　　民　　國　　94　　年　　11　　月　　1 　　日
                                書記官
                                 　　　　　　　　　　　A
